臺灣高等法院刑事判決
109年度上訴字第1018號
上  訴  人  臺灣新北地方檢察署檢察官程彥凱
被      告  尤建勛


指定辯護人  本院公設辯護人郭書益
上列上訴人因被告違反毒品危害防制條例案件，不服臺灣新北地
方法院108年度訴字第444號，中華民國108年12月18日第一審判
決（起訴案號：臺灣新北地方檢察署107年度偵字第13000號），
提起上訴，本院判決如下：
    主  文
上訴駁回。
    理  由
一、公訴意旨略以：被告尤建勛及李俊憶均明知4-甲基甲基卡西
    酮係經毒品危害防制條例及主管機關所列管之第三級毒品，
    不得非法持有、販賣，仍共同意圖販賣，基於意圖販賣而持
    有第三級毒品之犯意聯絡，由其等共同於民國107年4月13日
    前某日，在不詳地點、以不詳方式向不詳身分之人取得4-甲
    基甲基卡西酮驗前淨重總計4,103.1公克（純質淨重123.09
    公克）後，並將該等毒品分裝成300 小包（下稱本案毒品）
    ，伺機販賣他人而予以持有。嗣尤建勛將本案毒品置於一紅
    色手提袋內，於107年4月13日晚間7時起至翌日凌晨1時30分
    止之某時，攜至新北市○○區○○路000 號之露天停車場空地處
    交付李俊憶，李俊憶復將該裝有本案毒品之紅色手提袋置放
    於車號0000-00號小客車後車廂內。其後警方執行巡邏勤務
    經過該處時，見李俊憶、尤建勛等人形跡可疑，乃上前盤查
    ，遂於上開小客車後車廂內查獲本案毒品。因認尤建勛與李
    俊憶共同涉犯毒品危害防制條例第5條第3項之意圖販賣而持
    有第三級毒品罪嫌等語【李俊憶所涉部分，已經原審法院判
    決公訴不受理確定】。
二、按犯罪事實應依證據認定之，無證據不得認定犯罪事實，不
    能證明被告犯罪者，應諭知無罪之判決，刑事訴訟法第154
    條第2項、第301條第1 項定有明文。故事實之認定，應憑證
    據，如未能發現相當證據，或證據不足以證明，自不能以推
    測或擬制之方法，為裁判基礎；且認定犯罪事實所憑之證據
    ，雖不以直接證據為限，間接證據亦包括在內，然而無論直
    接證據或間接證據，其為訴訟上之證明，須於通常一般之人
    均不致有所懷疑，而得確信其為真實之程度者，始得據為有
    罪之認定，倘其證明尚未達到此一程度，而有合理之懷疑存
    在，而無從使法院得有罪之確信時，法院即應為無罪之判決
    。又檢察官於訴訟上所負之舉證責任，必須說服法院對其主
    張為真實至無合理懷疑之程度，始盡其舉證責任，若雖經檢
    察官舉證，惟法院對被告究否犯罪仍存有合理懷疑時，自應
    對被告為無罪之諭知。
三、公訴人認尤建勛涉犯意圖販賣而持有第三級毒品罪嫌，無非
    以尤建勛、李俊憶於警詢及檢察官訊問時之供述、內政部警
    政署刑事警察局107年5月8日刑鑑字第1070036544號毒品鑑
    定書、現場蒐證照片、台灣檢驗科技股份有限公司之濫用藥
    物（尿液）檢驗報告、新北市政府警察局中和分局毒品案件
    嫌疑人姓名及代碼對照表等為其論據。
四、經查：
　㈠警方於107年4月14日凌晨1時30分許，因巡邏勤務行經新北市
    ○○區○○路000號前停車場時，見尤建勛、李俊憶等多人在該
    處聚集形跡可疑而加以盤查，李俊憶乃主動向警方供承其有
    改造槍枝1枝、子彈8顆、彈匣1 個及毒品咖啡包300包等物
    置於車號0000-00號小客車後車廂內，警方徵得使用該車之
    黃鉦懿、李俊憶等人之同意予以搜索，並當場扣得裝有上開
    物品之紅色手提袋一袋；且警方扣案之該只手提袋及其內物
    品，係尤建勛、李俊憶於107年4月13日晚上11時52分許，在
    中和區錦和路216號（WOW屋）夾娃娃店前會面時，由尤建勛
    所交付，再經李俊憶放置在上開小客車內等情，已據尤建勛
    、李俊憶於警詢、偵訊時供承明確（見107偵13000號卷《下
    稱偵卷》一第11至15、23至27、215至219、229至231、350至
    358、427、428頁），並有證人黃鉦懿之警詢證述（見偵卷
    一第34頁）、自願受搜索同意書、新北市政府警察局中和分
    局搜索扣押筆錄、扣押物品目錄表（見偵卷一第71至77頁）
    、監視器畫面擷取圖片（見偵卷一第127至137頁）、中和分
    局偵查隊偵辦「李俊憶、尤建勛」涉嫌毒品、槍砲案偵查報
    告書、車輛現場位置圖、現場測繪圖、現場照片（見偵卷一
    第245至248、251至261頁）等在卷可參。又上開扣案之本案
    毒品，經送鑑定後，檢出含第三級毒品4-甲基甲基卡西酮成
    分，純度約3 ％，驗前純質淨重共約123.09公克乙情，亦有
    內政部警政署刑事警察局107 年5月8日刑鑑字第1070036544
    號鑑定書在卷可佐（見偵卷一第263、264頁）。是尤建勛有
    在上開時、地，交付本案毒品給李俊憶之事實，固可認定。
  ㈡惟關於尤建勛何以交付本案毒品給李俊憶乙節，李俊憶於警
    詢、偵訊及原審證稱：扣案之本案毒品、手槍、子彈及彈匣
    等物都是我的，我原本放在家裡，因我太太說假日要大掃除
    ，我怕被發現，就想借放在尤建勛那裡；我先用FACETIME跟
    他說有急事找他，要他過來找我，後來我與他於107年4月13
    日下午在中和區的錦和公園會面，我將紅色手提袋1袋（其
    內放有上開扣案物）交給他，跟他說是私人物品想借放幾天
    ，他就說「好，我先去忙」，好像很急拿了就走，沒問裡面
    是什麼，我也沒有告訴他是什麼東西，怕說了他不給借放；
    同日晚間，他發現我借放的東西太危險，就打給我說沒辦法
    讓我放，說要馬上還給我，但因當時我人在外面，就跟他約
    同日晚間11時至12時，在中和區錦和路216號（WOW屋）夾娃
    娃店前碰面，他還給我後，我就把東西拿回放在車號0000-0
    0小客車後車廂等語（見偵卷一第12至14、231、350至353頁
    、原審卷第194至200 頁）。核與尤建勛於警詢、偵訊及原
    審時供稱：本案毒品及手槍1枝、彈匣1個、子彈8 顆均為李
    俊憶所有，是他在107年4月13日傍晚於新北市中和區錦和路
    上的運動公園，裝在一個手提袋內交給我的，請我保管，當
    時他只說因為家裡不方便，要暫時放我這邊，很快就會拿回
    去，我因為信任，且趕時間沒注意看、也沒問是什麼東西就
    拿走了，在回家的路上我發現袋子內有槍枝及類似毒品的東
    西，因為我不想再觸犯法律，就馬上打網路電話FACETIME給
    他說我這邊不方便放要歸還，可是他說要晚一點，所以就約
    當天晚上11點許在中和區錦和路216號（WOW屋）夾娃娃店前
    見面，後來在當晚11時52分許會面後，我就把該等物品歸還
    給他，他就提著那袋東西走向停車場，放在他朋友的車上等
    語相符（見偵卷一第25至27、215至217、355、356、427至4
    29頁、原審卷第113、205至208頁）。可見本案毒品為李俊
    憶所有，尤建勛僅係受李俊憶之託保管，且在李俊憶交付保
    管之際，並未告知該等物品為何，而尤建勛當場亦未檢視，
    致未即時查知為違禁物，直至離去後，途中始發現為槍枝及
    疑似毒品，才趕緊連絡李俊憶見面歸還等情，足以認定。又
    觀之警方所拍攝扣案紅色手提袋一袋之照片，初可見該手提
    袋內係裝滿以不透明之黑色塑膠袋包裹之物品，即至推開袋
    口，始可見袋內中下緣處露出槍枝，再取出該等黑色塑膠袋
    予以解開，才能看見其內為本案之毒品咖啡包，有警方製作
    之現場照片在卷可稽（見偵卷一第257至259頁），由此裝置
    情形可徵，一般人若非經告知紅色手提袋內裝有本案毒品，
    或刻意解開翻看，實難知悉該提袋內裝有本案毒品甚明。是
    尤建勛於原審辯稱其在收受保管系爭一袋物品之際，不知其
    內有本案毒品乙節，尚非不能採信。而本案如上所述，尤建
    勛於返家途中知悉袋內有槍枝及疑似毒品後，隨即連絡李俊
    憶見面歸還，可徵其極欲擺脫持有本案毒品，主觀上顯無持
    有本案毒品之犯意，自難認其有意圖販賣而持有本案毒品之
    犯行。
  ㈢檢察官於起訴書內雖謂：依尤建勛持用行動電話門號000000
　　0000號於107年4月13日晚間6時至9時之通信紀錄，其基地台
　　位置均於臺北市北投區，與其所辯在107年4月13日下午5 時
　　許在新北市中和區與李俊憶見面並收受本案毒品後，即搭乘
　　計程車前往臺北市北投區，約同日晚間6、7時許即搭乘計程
　　車前往新北市中和區等節，並不相符，且其發現本案毒品後
　　，係自行將本案毒品送交李俊憶，而非聯繫李俊憶至其住居
　　所取回，亦與常情相悖云云。然查，尤建勛於107年4月14日
　　之警詢、偵訊時固稱：李俊憶係在107年4月13日晚間7、8時
　　許，在新北市中和區之錦和運動公園內將上開扣案物交給我
　　（見偵卷一第25、26、215頁）；其後於107年7月2日偵訊時
　　，對於檢察官問「是否於107年4月13日17時許，李俊憶是否
　　於新北市中和區錦和公園交付扣案毒品咖啡包300包等物給
　　你？」時，則稱「是，內容物我不清楚，是一個紅色包包手
　　提袋裝著」（見偵卷一第355頁）；嗣於107年10月5 日偵訊
　　時，對於檢察官問「於107年4月13日下午5時許，你拿到李
    俊憶交付給你的包包後，坐計程車要至北投找朋友？」，答
    「是」，並稱：我是在同日下午坐計程車抵達北投，再搭乘
    另外一輛計程車至中和，將物品還給李俊憶，我搭車時間應
    該是下午6、7點的時候等語（見偵卷一第427、428頁）。其
    對於李俊憶於107年4月13日交付系爭提袋一袋之時間，前後
    供述雖不相符，但因一般人若非刻意記憶，對於事情發生、
    經過之時間，本難以精確。況參以李俊憶於警詢供稱：我於
    107年4月13日下午5時許，跟尤建勛約在中和區錦和公園碰
    面寄放東西等語（見偵卷一第14頁）；以及尤建勛所持用00
    00000000號行動電話之基地台位置，於107年4月13日15時33
    分29秒係在台北市北投區，此後至18時11分32秒之間，則無
    基地台位置資訊，另從18時11分32秒起至21時29分25秒止之
    密接時間，均位在台北市北投區，而自同日23時27分51秒起
    至翌日0時33分1秒止之間，則均位在新北市中和區，此有遠
    傳資料查詢在卷可憑（見偵卷二第106、107頁）。互核李俊
    憶之供述及上開基地台位置資訊，自以尤建勛所稱其係在10
    7年4月13日下午5時許拿到李俊憶交付之系爭扣案物乙情，
    較為可信；又如上所述，尤建勛、李俊憶均供稱其等係約當
    日晚上11、12時許在中和區的夾娃娃店見面交還該袋扣案物
    ，此情與上開基地台位置資訊顯示尤建勛在當晚11時27分許
    已抵達中和區之情形相符。其次，依證人吳映晨、黃鉦懿於
    偵訊時之證述，尤建勛、李俊憶均為上開停車場附近娃娃機
    店之娃娃機臺主（見偵卷一第299、305頁）；參以該停車場
    位在娃娃機店對面，中間僅隔錦和路，兩者距離甚近，有警
    方製作之車輛現場位置圖、現場測繪圖附卷可佐（見偵卷一
    第251、253頁），可見該停車場、娃娃機店均為尤建勛、李
    俊憶兩人熟悉之處所；且參之李俊憶供稱其於107年4月13日
    當晚原即欲至該娃娃機店與其他娃娃機臺主算批貨金額（見
    原審卷第200頁），而尤建勛亦供稱其認為直接攜帶前往該
    處交還李俊憶之方式較快等情下（見偵卷一第428頁），則
    其等約在該娃娃機店交還系爭物品，與常情並不相悖。檢察
    官未能詳為勾稽尤建勛、李俊憶及上開證人之供述，以及基
    地台位置資訊所呈現之客觀情狀，僅以尤建勛部分出入之供
    述，即謂其有本案犯行，自無足採。
　㈣至於檢察官所提出台灣檢驗科技股份有限公司之濫用藥物（
    尿液）檢驗報告及新北市政府警察局中和分局毒品案件嫌疑
    人姓名及代碼對照表等證據（見偵卷一第265至279頁），僅
    能證明尤建勛、李俊憶等人有施用第三級毒品愷他命之行為
    ，並無法積極證明尤建勛有本案犯行甚明。
五、檢察官上訴意旨雖謂：原審判決認為證人即同案被告李俊億
    歷來證述均一致證稱未告知被告尤建勛所交付之紅色袋內之
    物品為何，故被告所辯不知證人所交付之物品為毒品，而認
    定其主觀上無持有毒品之犯意。然按諸社會常情，一般智識
    正常之人，收受他人所託代為保管物品之際，必會向委託者
    詢問物品為何，其用意乃在避免受寄物品可能為危險物品、
    違禁物品或價值高昂無法承受代為保管風險之物品，惟被告
    及證人均推說被告並不知所交付袋子中之物為何，已與經驗
    法則有違；再查，證人所稱交付扣案袋子給被告之原因，先
    於警詢中陳稱係因為交給警方，警方不會相信我云云，復在
    第一次偵查中證稱因為家中很危險云云，而於第二次偵查中
    證稱其交付時告知被告袋子是一些個人物品，不想給太太看
    到，過幾天就會拿回來云云，復於原審中證稱只有跟被告說
    是私人物品，沒有說到其他云云，其所陳稱交付情形已有前
    後不一之瑕疵，又與被告於原審中辯稱證人交付袋子當下僅
    說是私人物品要寄放之情節不同，故證人證述應係出於迴護
    被告，並不足採，且證人於原審中證述與被告僅係一般朋友
    不太會見面，又袋子其內物品對於自己而言係屬有價值之物
    ，故交付給被告時更應該言明其內物品為何，否則無法擔保
    被告保管物品時發現係毒品而侵吞，或為不慎遺失，甚有可
    能逕自交給警方偵處，自招罪責，原審判決前揭理由尚有適
    用法則不當之情形云云。惟查，如上所述，李俊憶供稱當時
    尤建勛好像很急，拿了受託物就走，沒問是何物；而尤建勛
    亦供稱當時因趕時間，沒注意也沒問李俊憶是何物等語，互
    核一致，而一般人於匆忙之際，對於認識之友人短暫寄放物
    品，出於信任未加詳問，尚不悖於日常生活之經驗；況人之
    注意、細心程度本有差異，縱使尤建勛於受託之際未向李俊
    憶問明袋內物品為何而有所疏失，然其所為與毒品危害防制
    條例第5條第3項規定處罰之意圖販賣而持有第三級毒品罪，
    係以故意犯為限仍屬有間，自無從遽予該罪相繩。又李俊憶
    於偵查中第二次受訊問時稱「我跟尤建勛說要把東西交給他
    」（見偵卷一第350頁），以及其於原審接受詰問時稱「我
    只跟尤建勛說是私人物品」等語（見原審卷第194頁），應
    僅是異時異地接受詢問時，對於同一事物之不同表達方式而
    已，尚難認有何重大歧異之處。至於李俊憶所稱其若將該等
    物品交給警方，警方不會相信，以及其怕該等物品放在家中
    危險等情，均係李俊憶個人之內心想法或動機問題，與尤建
    勛無涉。何況，縱使李俊憶之上開供述有檢察官所指枝微末
    節之瑕疵，然仍不足以推翻李俊憶所證尤建勛於受託之際不
    知系爭袋內有本案毒品之事實，是本案既缺乏積極證據，自
    不得遽對被告為有罪之認定。
六、綜上所述，檢察官固指尤建勛涉有意圖販賣而持有第三級毒
    品罪嫌，然依現有證據，仍有合理之懷疑存在，尚未達於可
    信為真實之程度，以致本院未能對其形成有罪之確信，基於
    罪證有疑、利於被告之證據法則，自應對尤建勛為無罪之判
    決。原審以本案罪證不足而諭知尤建勛無罪，經核並無違誤
    。檢察官仍執前詞指摘原判決不當，為無理由，應予駁回。
七、被告經合法傳喚，無正當理由不到庭，爰不待其陳述逕行判
    決。
據上論結，應依刑事訴訟法第368條、第371條，判決如主文。
本案經臺灣新北地方檢察署檢察官徐綱廷起訴，臺灣高等檢察署
檢察官賴正聲到庭執行職務。
中　　華　　民　　國　 109　　年　　7 　　月　　8 　　日
            刑事第二十二庭審判長法　官  洪于智
                                法　官  汪怡君
                                法　官  陳銘壎
上列正本證明與原本無異。
檢察官如不服本判決，應於收受送達後20日向本院提出上訴書狀
，惟須受刑事妥速審判法第9條限制。其未敘述上訴之理由者，
並得於提起上訴後20日內向本院補提理由書(均須按他造當事人
之人數附繕本)「切勿逕送上級法院」。
刑事妥速審判法第9條：
除前條情形外，第二審法院維持第一審所為無罪判決，提起上訴
之理由，以下列事項為限：
一、判決所適用之法令牴觸憲法。
二、判決違背司法院解釋。
三、判決違背判例。
刑事訴訟法第 377 條至第 379 條、第 393 條第 1 款之規定，
於前項案件之審理，不適用之。
                                書記官 吳思葦
中　　華　　民　　國　　109 　年　　7 　　月　　8 　　日